台灣雲林地方法院刑事判決　　　　　　　　　　　　　九十二年度交訴字第三二號
　　公　訴　人　台灣雲林地方法院檢察署檢察官
　　被　　　告　丁○○
右列被告因公共危險等案件，經檢察官提起公訴（九十二年度偵字第二０九八號），
本院判決如左：
    主  文
丁○○駕駛動力交通工具肇事，致人受傷而逃逸，處有期徒刑柒月；又從事業務之人
，因業務上之過失傷害人，處有期徒刑參月；應執行有期徒刑捌月。
    事  實
一、丁○○為和榮意食品有限公司貨車送貨員，係以駕駛為業務之人，於民國（下同
    ）九十二年四月三日二十一時三十分許，駕駛車牌號碼ＳＤ－２９８６號自用小
    貨車，沿雲林縣土庫鎮○○○○路由西往東方向行駛，欲送貨至雲林肉品市場，
    行經一四五公路二七公里以東四００公尺處，因雨霧致視線不清，原應減速慢行
    ，作隨時停車之準備。而當時同向前方適有戊○○駕駛車牌號碼ＤＫＷ－５７６
    號輕型機車亦沿一四五公路由西往東方向行駛，丁○○原應且應注意車前狀況及
    兩車併行之間隔，並隨時採取必要之安全措施。而當時雖因天雨、路面濕潤，惟
    夜間有照明、路面無缺陷、無障礙物，並無不能注意之情事，丁○○竟未減速慢
    行，貿然前行，所駕駛之上開自用小貨車右前車頭撞及戊○○所駕駛之上開輕型
    機車左側車身，戊○○人車倒地，因而受有頭部外傷合併顱骨骨折及腦出血、頸
    椎第一、二節骨折之傷害。而丁○○於肇事後，未予以救助，逕行駕車逃逸，後
    來才被警察循線查獲。
二、案經被害人戊○○之妻丙○○訴由雲林縣警察局虎尾分局報請台灣雲林地方法院
    檢察署檢察官偵查起訴。
    理  由
一、【丁○○為和榮意食品有限公司貨車送貨員，係以駕駛為業務之人，於上述時間
    ，駕駛自用小客車送貨，而於上述地點發生車禍，導致戊○○受有上述傷害；而
    丁○○也未予援助，即離開車禍現場】
    丁○○為和榮意食品有限公司貨車送貨員，係以駕駛為業務之人，於上述時間，
    駕駛自用小客車送貨，而於上述地點發生車禍，導致戊○○受有上述傷害；而丁
    ○○也未予援助，即離開車禍現場。此有道路交通事故調查報告表乙紙、照片十
    二幀（分局卷），且有診斷證明書影本二份（偵查卷第一０－一一頁），並且是
    被告丁○○坦白承認的事實，已經可以認定。
二、【戊○○所受傷害為普通傷害】
    (一)刑法第十條第三項第四款規定「稱重傷者，謂左列傷害：‧‧‧四毀敗一肢以
      上之機能。」因此，肢體受傷而未達毀敗程度的，就是普通傷害。
    (二)雖然，戊○○殘障手冊影本（本院卷第一九頁），記載戊○○經於九十三年一
      月十七日鑑定結果，認定有中度肢障。
    (三)然而，告訴人於之後的九十三年五月五日準備期日，供稱「（法官問：他的殘
      障到什麼程度？）告訴人答：可以走路，開刀之後頭部會歪一邊。歪還好，但
      是要注意他有時候會頭暈亂罵人，有一、二次中午不知是比較熱還是怎麼樣，
      就暈倒。我有請教醫師醫生說是這是後遺症。」可以認定的是，戊○○的肢體
      還沒有到達毀敗的程度，是普通傷害。
三、【被告的辯解】
    (一)被告對於車禍之發生，否認有過失，辯稱「我有看前面，但是沒有看到前面有
      人，因那時是下雨天。」「當時下雨玻璃模糊。」「我當時開車很慢。因為我
      是載運液體的貨物，是豬血，要送到肉品市場，如果開太快會倒出來。」
    (二)被告也否認有肇事逃逸的故意，辯稱「那時候是下雨天我又不知道，視線模糊
      ，我以為是撞到路邊的東西，不知道是撞到機車，所以我繼續前往我送貨的地
      方。」「因為當時我沒有看到人與機車在前面。」
四、【法官的判斷】
    (一)道路交通安全規則第九十三條第一項第三款規定「行車速度，因雨霧致視線不
      清時，應減速慢行，作隨時停車之準備。」而同規則第九十四條第三項規定「
      汽車行駛時，駕駛人應注意車前狀況及兩車併行之間隔，並隨時採取必要之安
      全措施。」
    (二)依道路交通事故調查報告表之記載，車禍當時，上述地點雖然因為下雨而路面
      濕潤，然夜間有照明、路面無缺陷、無障礙物、視距良好，並無不能注意之情
      事。就常情而言，如果看不到前方，應該是無法開車才對。既然被告可以開車
      ，應該可以看到前方才對。
    (三)而被告在審理中供稱：車禍當時，該處「毛毛雨。」「雨不會很大，小小的。
      」既然只是毛毛雨，而該處又有照明，則被告只要開著大燈，稍加注意，應該
      就可以看到前方有騎機車的戊○○才對。再者，既下著毛毛雨，更應該提高注
      意力才對。
    (四)從而，被告疏於注意在因下雨而視線較為不清時減速慢行，且疏於注意車前狀
      況，以致於撞到戊○○，並導致戊○○受傷，應該是可以認定的。被告辯解沒
      有過失，難以讓法官相信。
    (五)而法官也難以想像在上述視線還可以的情形下，被告在撞到人之後，如何會「
      不知道撞到人」。因此，被告辯解「不知道撞到人」，應該只是逃避責任的說
      法。從而，被告於肇事後，故意不救治被害人，且逃離現場一事，應該也可以
      認定。
五、被告丁○○的行為，觸犯刑法第一百八十五條之四駕駛動力交通工具肇事，致人
    受傷而逃逸罪，及同法第二百八十四條第二項之業務過失傷害人罪。被告所犯的
    上述二罪，犯意各別，行為不一樣，法律規定的犯罪構成要件也不同，應該分別
    論罪、合併處罰。法官審酌：被告丁○○疏於注意而讓人受傷，疼痛、長久行動
    不便，惟畢竟不是故意的行為，且不能達成和解的原因，法官難以判斷到底是不
    是被告的不對，因此，就業務過失傷害部分量處有期徒刑三月，應該就已經足夠
    ；然而，其於發現被害人受傷倒地後，為脫免責任，竟故意逃離現場，不予救治
    ，事後又抵賴到底，不願意道歉，法官就認為應該適度給予監禁的處罰，因而就
    肇事逃逸部分判處有期徒刑七月，並就上述二個宣告刑，定應執行刑有期徒刑八
    月。
六、本件判決適用的法律：刑事訴訟法第二百九十九條第一項前段，刑法第一百八十
    五條之四、第二百八十四條第二項前段、第五十一條第五款，罰金罰鍰提高標準
    條例第一條前段。
本案經檢察官甲○○偵查起訴，檢察官乙○○到庭執行職務。
中　　　華　　　民　　　國　　　九十三　年　　　八　　　月　　　二　　　日
                                      台灣雲林地方法院刑事第二庭
                                        審判長法  官  林  輝  煌
                                              法  官  柯  志  民
                                              法  官  李  明  鴻
右正本證明與原本無異。
如不服本判決，應於送達後十日內向本院提出上訴狀（須附繕本），上訴於台灣高等
法院台南分院。
告訴人或被害人對於本判決如有不服，而請求檢察官上訴者，其上訴期間之計算以檢
察官收受判決正本之日期為準。
                                              書記官  林  珮  儒
中　　　華　　　民　　　國　　　九十三　年　　　八　　　月　　　二　　　日
附錄本案論罪科刑法條全文：
中華民國刑法
第一百八十五條之四
  駕駛動力交通工具肇事，致人死傷而逃逸者，處六月以上五年以下有期徒刑。
第二百八十四條
  因過失傷害人者，處六月以下有期徒刑、拘役或五百元以下罰金，致重傷者，處一
  年以下有期徒刑、拘役或五百元以下罰金。
  從事業務之人，因業務上之過失傷害人者，處一年以下有期徒刑、拘役或一千元以
  下罰金，致重傷者，處三年以下有期徒刑、拘役或二千元以下罰金。
